【裁判字號】    89,上易,773
【裁判日期】    890613
【裁判案由】    恐嚇
【裁判全文】
臺灣高等法院高雄分院刑事判決                    八十九年度上易字第七七三號
    上  訴  人
    即  被  告  甲○○
右上訴人因恐嚇案件，不服臺灣高雄地方法院八十九年度易字第七八一號中華民國八
十九年三月十五日第一審判決（起訴案號：臺灣高雄地方法院檢察署八十八年度偵字
第四十九號），提起上訴，本院判決如左：
    主    文
上訴駁回。
    事    實
一、甲○○曾於民國七十八年間，因恐嚇案件，經台灣台東地方法院判處有期徒刑三
    月，緩刑四年判決確定；又於八十二年間，因妨害兵役治罪條例案件，經臺灣高
    雄地方法院判處有期徒刑七月，其上訴後經本院及最高法院判決上訴駁回確定，
    於八十三年八月三十一日執行完畢（未構成累犯）。詎仍未知悔改，於八十八年
    十二月十七日下午六時五十分許，至其同居女友丙○○位於高雄縣大樹鄉○○街
    二十八巷十一號住處，要求呂女返家同住遭拒，引起甲○○不滿，適丙○○之母
    乙○○○及胞弟丁○○（另號坤仔）亦均在場，甲○○遂起身，自其身上口袋內
    取出所有水果刀一把高舉，丁○○見狀，恐發生意外，乃起身接近甲○○，意圖
    勸阻。詎甲○○竟以：「坤仔，你不要再過來，不然你先死，我們大家再一起死
    」加害生命之事等語，恐嚇同時在場之丁○○、丙○○及乙○○○，使彼等心生
    畏怖，均致生危害於安全。丙○○見狀，即起身阻擋於甲○○前面，並出手捉住
    甲○○雙手，予以緩頰，另囑附丁○○及乙○○○逃逸報警。嗣甲○○經呂女勸
    說後，始將水果刀交由丙○○保管，並為警據報當場查獲，而扣得甲○○所有供
    犯罪用之水果刀一把。
二、案經高雄縣警察局仁武分局移送台灣高雄地方法院檢察署檢察官偵起。
    理    由
一、訊據被告甲○○固坦承於右揭時、地，要求告訴人丙○○返回住處同居遭拒，並
    扣案水果刀係其所而放置於身上，且曾針對告訴人丙○○、丁○○及乙○○○說
    話，惟否認有何右揭犯行，辯稱：伊要求丙○○返家同居遭拒後，只說要死給他
    們看，並未出言恐嚇告訴人云云。惟查：
    (一)右揭事實迭據告訴人丙○○於警、偵訊及審理中指述：「甲○○．．到我家中
      來與我．．談論要帶我回去之事情，但是經我當面拒絕．．所以甲○○心生不
      悅，當場發脾氣，就從身上拿出壹把水果刀，當場揚言要殺害我弟弟，並說『
      坤仔』你再過來，我就讓你死，並做勢準備要殺害我弟弟丁○○，所以當時我
      馬上起身擋住甲○○，並雙手擋住及捉住甲○○雙手，並叫喊我母親乙○○○
      及我弟弟丁○○兩人快點離開現場．．」、「甲○○在當場並沒有自殺之準備
      及行為．．」、「我覺得很怕，心生畏懼，而且我很怕甲○○會對我家人不利
      」（參見警卷第四、五頁）；「他當時拿起水果刀要往前．．我阻止他，叫我
      媽及弟弟離開」（見偵卷第十六頁背面）；「當天（被告）確有恐嚇我們，被
      告有拿刀子出來，他一面站起來，一面拿刀子出來，我們當時有一起站起來。
      被告就說『坤仔，你不要再過來，不然你先死，我們大家再一起死』等語。當
      時，我有看到被告拿刀子的動作。我站在被告前面捉住被告拿刀子的手。我會
      怕而且現場有我弟弟及母親。後來被告的刀子在我好言相勸下，才從他手下拿
      下刀子」（見原審審判筆錄）等語綦詳。核與告訴人丁○○及乙○○○於警訊
      及審理中指述：「．．甲○○．．一直要叫我的姊姊丙○○回去，我姊不想跟
      他回去，他氣憤，離開座位，手拿起一把水果刀，並打開刀盒．．用言語對我
      說，坤仔，你若靠近來，就先給你死後，再給你們及家人一起死，我媽媽乙○○○一時驚嚇．．」、「我心生畏懼．．」（見警卷第六頁背面丁○○筆錄）
      ；「如同告訴人丙○○所講一樣，我聽了之後，我也會怕，而且他手上又拿刀
      ，我更怕」（見原審審判筆錄丁○○指述）等詞。暨乙○○○於警、偵訊及審
      理中指述：「甲○○用言語大聲怒，手持一把水果刀，舉起右手在頭部，當
      面說，要給你們全家人死。我一時很怕，我趕緊抱我當時在場的子丁○○走
      出去屋外．．」、「有從刀盒中拉開刀刃舉起手勢對我恐嚇說要你們全家人死
      。並且對我兒子丁○○說『坤仔』你若靠近來，要給你先死」、「我心生畏懼
      」（見警卷第八頁背面及第九頁乙○○○筆錄）；「（他有無說坤仔，你若靠
      近我，就先讓你死，再讓你家人一起死？）有的，『坤仔』是我兒子丁○○，
      我馬上將『坤仔』拉開」（見偵卷第十六頁背面）；「如同告訴人丙○○所講
      一樣，我聽了之後，我心裏很害怕，而且被告手也有拿刀」（見原審審判筆錄
      丁○○指述）等情相符。又告訴人等三人於本院審理中所供情節亦互相符合。
      此外，參酌被告於警、偵訊及審理中供承：「．．但乙○○○不同意，我就拿
      出一把水果刀，說．．」、「．．水果刀是我攜帶去的」（見警卷第一頁背面
      ）；「我有這個舉動，是要砍我自己．．」（見偵卷第十六頁背面）；「我只
      有說要．．而已」、「刀子是我拿的，也是我的」（見原審審判筆錄）等情相
      互以觀，顯見被告亦不否認當天在場，有舉刀的動作對告訴人說話的行為甚明
      。足徵告訴人指述上情屬實，堪可採信，並予認定。
    (二)又按被告前往丙○○住處，既係央求呂女返家同住，衡情，自不可能隨身攜帶
      刀械。乃被告非但隨身攜帶水果刀一把，竟於談話中，作勢取出亮示於告訴人
      ，益徵被告確有恐嚇之犯意。是被告以上揭情詞置辯，即非可採。此外，復有
      被告所有供其恐嚇用之水果刀一把扣案可資佐證。綜上，被告以加害生命之事
      ，恐嚇告訴人，致使彼等心生畏怖，而危害於安全事證明確，犯行均堪認定。
二、核被告所為，係犯刑法第三百零五條恐嚇罪。又被告一行為恐嚇告訴人三人，係
    屬一行為觸犯數罪名之同種想像競合犯，應從一重處斷。公訴意旨雖漏未敘及被
    告一行為觸犯數罪名部分，惟此為裁判上一罪，依審判不可分原則，本院自得併
    予審究。原審因而適用刑法第三百零五條、第五十五條、第三十八條第一項第二
    款，罰金罰鍰提高標準條例第一條前段，並爰審酌被告曾於七十八年間，因恐嚇
    案件，經台灣台東地方法院判處有期徒刑三月，緩刑四年確定；又於八十二年間
    ，因妨害兵役治罪條例案件，經判處有期徒刑七月確定，並於八十三年八月三十
    一日執行完畢等事實，有台灣高雄地方法院檢察署刑案資料查註紀錄表及台灣高
    等法院被告全國前案紀錄表在卷可稽，素行不良。又因細故，即持刀作勢恐嚇他
    人，所生危害不小，惡性不輕，犯後復否認犯行，態度不佳，惟念其聽從丙○○
    勸告，將水果刀交付呂女收執，而以平和方式收場，未擴大損害結果等一切情狀
    ，量處有期徒刑七月。並說明扣案水果刀一把，係被告所有，業據其供明在卷，
    既供被告恐嚇犯罪所用，爰併依刑法第三十八條第一項第二款宣告沒收。經核其
    其認事用法，均無不合，量刑亦屬適當，上訴意旨仍執前詞，為無理由，應予駁
    回。
據上論結，應依刑事訴訟法第三百六十八條，判決如主文。
本案經檢察官陳新慶到庭執行職務。
中    華    民    國     八十九     年       六       月     十三       日
                  臺灣高等法院高雄分院刑事第七庭
                                  審判長法官  王光照
                                        法官  黃壽燕
                                        法官  黃仁松
右正本證明與原本無異。
不得上訴。
                                      書記官  郭蘭蕙
中    華    民    國     八十九     年       六       月    十五        日
附錄：本判決論罪科刑法條：
刑法第三百零五條
以加害生命、身體、自由、名譽、財產之事恐嚇他人，致生危害於安全者，處二年以
下有期徒刑、拘役或三百元以下罰金。
                                                                        Ｂ


司法院資訊處製作；財團法人民間司法改革基金會備份。
